臺灣屏東地方法院刑事判決
      110年度訴字第406號
公  訴  人  臺灣屏東地方檢察署檢察官
被      告  李沛臻


上列被告因家庭暴力之傷害案件，經檢察官提起公訴（110年度
偵字第4309號），判決如下：
    主  文
李沛臻犯傷害罪，處拘役肆拾日，如易科罰金，以新臺幣壹仟元
折算壹日。
    犯罪事實
一、李沛臻為胡芯瑜之兄嫂，2人為家庭暴力防治法第3條第4款
    所定之家庭成員，胡芯瑜、胡芳瑜則為姊妹。李沛臻與胡芯
    瑜、胡芳瑜間因屏東縣○○鄉○○村○○段0000地號土地生有繼承
    糾紛而素有嫌隙；李沛臻於民國110年2月18日下午4時許，
    在上開土地從事農作時，適胡芯瑜、胡芳瑜因訴訟需要而進
    入該地，李沛臻見胡芯瑜手持手機拍照，遂心生不滿，而與
    胡芯瑜發生口角，其主觀上已預見香蕉刀刀鋒銳利，朝人揮
    擊極有可能割傷他人，竟基於縱令傷害他人身體亦不違背其
    本意之不確定故意，為制止胡芯瑜拍照而持香蕉刀1把朝向
    胡芯瑜揮擊，致胡芯瑜受有左手掌表淺性傷口之傷害。
二、案經胡芯瑜訴由屏東縣政府警察局里港分局報告臺灣屏東地
    方檢察署檢察官偵查起訴。
    理  由
壹、證據能力
一、按被告以外之人於審判外之陳述，雖不符刑事訴訟法第159
    條之1至第159條之4規定，然經當事人於審判程序同意作為
    證據，法院審酌該言詞陳述或書面陳述作成時之情況，認為
    適當者，亦得為證據；又當事人、代理人或辯護人於法院調
    查證據時，知有刑事訴訟法第159條第1項規定之不得為證據
    之情形，而未於言詞辯論終結前聲明異議者，視為有前項之
    同意，刑事訴訟法第159條之5定有明文。經查，本判決所引
    用被告以外之人於審判外之陳述，檢察官於本院審理時均同
    意有證據能力，被告李沛臻則表示沒有意見（見本院卷第12
    3頁），且迄至言詞辯論終結時未聲明異議，本院審酌上開
    證據作成時之情況，無違法不當及證明力明顯過低之瑕疵，
    亦認為以之作為證據為適當，揆諸首揭規定，上開證據均有
    證據能力。
二、至於本判決其餘所引用之非供述證據，均與本案事實具有關
    聯性，復非實施刑事訴訟程序之公務員違背法定程序所取得
    ，依刑事訴訟法第158條之4反面解釋，均有證據能力。
貳、認定事實所憑證據及理由：
一、訊據被告否認有何傷害犯行，辯稱：我於上開時、地手持香
    蕉刀從事農作，因告訴人胡芯瑜一直靠近我，我才不慎以香
    蕉刀揮及告訴人手持之手機，且告訴人當時未受傷，其所受
    傷勢與我無關等語。
二、被告為告訴人之兄嫂，告訴人、胡芳瑜則為姊妹，被告與告
    訴人、胡芳瑜間因屏東縣○○鄉○○村○○段0000地號土地生有繼
    承糾紛，被告於上開時、地從事農作之際，適告訴人、胡芳
    瑜因訴訟需要而進入該地，被告見告訴人手持手機拍照，遂
    心生不滿，而與告訴人發生口角，並持香蕉刀揮及告訴人手
    持之手機，致該手機掉落地面之事實，業據被告於警詢、偵
    查及本院審理時均供述在卷（見警卷第4至5頁，偵卷第12頁
    ，本院卷第37、137至139頁），核與證人即告訴人於警詢、
    偵查及本院審理時，以及在場證人胡芳瑜於偵查及本院審理
    時證述之情節大致相符（見警卷第7至10頁，偵卷第12、27
    至28頁，本院卷第125至133頁），此情已足認定。又告訴人
    於案發當日受有左手掌表淺性傷口之傷害等情，亦為被告不
    否認，僅辯稱非其造成等語（見本院卷第84頁），此情復有
    屏東基督教醫院診斷證明書、病歷各1份在卷可證（見警卷
    第19頁，本院卷第95至105頁），同足認定。從而，本案應
    審究者即為：被告是否基於傷害之不確定故意，而持香蕉刀
    朝向告訴人揮擊，致告訴人受有左手掌表淺性傷口之傷害？
    經查：
  ㈠按行為人對於構成犯罪之事實，明知並有意使其發生者，為
    故意（即確定故意）；行為人對於構成犯罪之事實，預見其
    發生而其發生並不違背其本意者，以故意論（即不確定故意
    ），刑法第13條第1項、第2項分別定有明文。是如行為人明
    知其行為將造成他人受傷之結果，且正有意藉由該行為致他
    人受傷者，固屬傷害之確定故意；然即使行為人非明知其行
    為將致他人受傷，但只要行為人已預見該行為有致他人受傷
    之可能，且即使造成他人受傷亦在所不惜，猶仍執意為該行
    為者，則可認該他人受傷之結果並不違背行為人本意，此時
    行為人即有傷害之不確定故意。
  ㈡證人即告訴人於警詢、偵查及本院審理時證稱：當時我與我
    妹妹即胡芳瑜一同至上開土地，我手持手機在該處拍照，與
    被告發生口角，被告不允許我進入該土地，並說：「拍什麼
    拍，我有肖像權」，隨即持香蕉刀朝向我揮擊，我伸手阻擋
    ，香蕉刀便揮及我的手及手持之手機，致該手機掉落而毀損
    ，我左手虎口及大拇指亦因此受傷等語（見警卷第7至8頁，
    偵卷第12頁，本院卷第125至127頁）；證人胡芳瑜於偵查及
    本院審理時亦證稱：當時我與我姊姊即告訴人一同至上開土
    地，告訴人於該處拍照，作為與被告間土地訴訟之用，告訴
    人靠近被告時，被告對告訴人說：「你進來要做什麼」，並
    與告訴人發生口角，旋即持香蕉刀朝向告訴人揮擊，告訴人
    伸手舉起手機阻擋，香蕉刀因此揮及告訴人手部及該手機，
    致該手機掉落而毀損，告訴人虎口亦因此受傷，我隨後持我
    的手機開始錄影，卷內手機錄影檔案即為我案發後所錄製等
    語（見偵卷第27至28頁，本院卷第128至133頁）。
  ㈢又本院當庭勘驗胡芳瑜手機錄影檔案（檔案名稱：VIDEO_TS→
    VTS_01），勘驗結果顯示：「告訴人：『地是我的耶。』被告
    ：『你的？』告訴人：『對。難道地是你的嗎？』被告：『妳去
    過，妳去過（過戶）……』告訴人：『不然妳錢為什麼不拿來，
    妳錢拿來啊！』被告：『妳就是愛錢而已。』告訴人：『不要臉
    。』被告：『誰不要臉？你愛錢而已！』告訴人：『我愛錢嗎？
    那當然啊！（對著攝影鏡頭說）她用刀子把我的手割一個傷
    口。』被告：『去找你爸講！』告訴人：『我幹嘛要去找我爸講
    。』影片00分09秒時被告跟告訴人出現在畫面中，過程中被
    告手持香蕉刀採收農物，邊與告訴人有口角爭執，畫面中並
    沒有出現攻擊告訴人舉動」等節，有本院111年3月21日勘驗
    筆錄1份及錄影畫面截圖3張、上開錄影檔案光碟1張在卷可
    稽（見本院卷第83、89頁）。
  ㈣上開證人2人就案發前被告與告訴人發生口角，以及被告傷害
    告訴人之經過等主要事實，彼此前後證述內容均大致相符；
    且由上開勘驗結果可知，案發後告訴人當場向胡芳瑜指述遭
    被告持刀割傷手，其當時所述之受傷經過及部位，均與上開
    證人2人所述內容相符；又被告持香蕉刀揮及告訴人手持之
    手機等情，業如前述，衡諸告訴人當時以手緊持手機之狀況
    ，則上開證人2人證述被告持香蕉刀揮擊告訴人手機之際，
    傷及告訴人之手等情，亦與常理無違，是上開證述內容應非
    虛妄。至上開證人2人於本院審理時證述之揮刀方向雖有出
    入，惟其等證述被告揮刀瞬間之細節時，距案發時已1年有
    餘，本可能因時間長久而未能精確記憶，故此枝節差異尚不
    影響上開證詞之可信性。
  ㈤參以告訴人於110年2月18日下午5時許即至醫院急診，經醫師
    診斷受有左手掌表淺性傷口之傷害，受傷機轉則記載「割傷
    」等情，有上開診斷證明書、病歷各1份在卷可稽，是告訴
    人所受傷勢部位及型態，核與上開手機錄影畫面中告訴人所
    指述，以及上開證人2人所證述告訴人之手遭被告持刀割傷
    之情節大致相合；復衡以告訴人於案發後僅約1小時即至醫
    院急診，難認有捏造傷勢之可能；至告訴人所受傷勢雖為表
    淺性傷口，惟傷勢型態本可能受外力之力道、方向等諸多因
    素影響而有異，且案發時被告所持香蕉刀傷及告訴人左手之
    際，亦觸及告訴人手持之手機，致該手機掉落地面，業如前
    述，可見該刀揮擊之力道已因告訴人手機之阻擋而有一定程
    度之減緩，尚難深入告訴人之皮肉並造成全然平整之傷口，
    是上開傷勢結果與上述被告揮刀之傷害方式，尚屬相當而無
    違背常理之處，足認係遭被告持香蕉刀揮及所造成。
  ㈥又被告案發前在上開土地從事農作，並持香蕉刀高舉超過頭
    部，用以割斷該地所種棗子樹上之塑膠繩，且於告訴人靠近
    時有揮擊香蕉刀等情，業據被告於警詢、偵查及本院審理時
    供述在卷（見警卷第4至5頁，偵卷第12頁，本院卷第37、13
    7至139頁），核與證人胡芳瑜偵查時證述之情節大致相符（
    見偵卷第27至28頁），並有上開手機錄影畫面截圖在卷可佐
    ，可見被告從事農作時所持香蕉刀之高度，與告訴人手持手
    機之位置有相當高低差距，其顯無於從事農作時因疏忽而以
    香蕉刀揮及告訴人持有手機之左手之可能；參以被告知悉上
    開香蕉刀刀鋒銳利，足以割斷塑膠繩，主觀上應已預見倘近
    距離持之朝向他人揮擊，極有可能割傷他人，然被告見告訴
    人靠近，仍持該香蕉刀朝向告訴人揮擊，足見被告係出於縱
    令傷害告訴人身體亦不違背其本意之意思而為之，揆諸首揭
    規定及說明，堪認被告具有傷害之不確定故意；另被告於案
    發前即因告訴人持手機進入該地拍照，而與告訴人發生口角
    ，上開勘驗結果亦顯示，案發後告訴人在與被告口角過程中
    ，向胡芳瑜指述遭被告持刀割傷手，被告則旋以去找你爸講
    等話語回應告訴人，可知案發前被告與告訴人爭執非輕，而
    案發後被告聽聞告訴人表示遭被告割傷後，非但未加以否認
    ，反而繼續與告訴人口角，益徵被告係為制止告訴人拍照，
    乃基於傷害之不確定故意，持香蕉刀朝向告訴人揮擊，造成
    告訴人受有左手掌表淺性傷口之傷害。
  ㈦至被告雖辯稱：當時證人胡芳瑜距案發現場約16.2公尺，且
    正在摘龍葵，難以親眼目睹案發經過，其證詞不可採信，告
    訴人所受傷勢亦可能是被棗子刺刺傷云云。惟查，被告與告
    訴人於案發前即發生口角，業如前述，當時證人胡芳瑜既身
    處上開土地，則其聽聞口角後察看被告與告訴人，乃通常之
    反應，縱其如被告所述距案發現場16.2公尺，此亦在常人視
    力所及範圍內，無礙其目睹案發之經過；又案發前告訴人進
    入該地並手持手機拍照，因而與告訴人發生口角，業如前述
    ，案發後2人持續口角，胡芳瑜隨後將告訴人帶離現場等情
    ，亦經被告於偵查及本院審理時供述在卷（見偵卷第12頁，
    本院卷第37頁），核與證人胡芳瑜於偵查及本院審理時證述
    之情節相符（見偵卷第28頁，本院卷第131頁），是告訴人
    於案發前後未在該地從事農作，自難認其手有遭棗子刺刺傷
    之情事。
  ㈧另被告固辯稱：胡芳瑜手機錄影檔案乃經剪輯之片段，由錄
    影畫面可見案發後告訴人持續叫罵，胡芳瑜聽聞告訴人指稱
    遭被告傷害，亦僅不慌不忙地前來察看、錄影，顯與常人自
    己受傷或聽聞親友受傷之反應不同，請求法院調查告訴人及
    胡芳瑜案發前後全程之手機錄影原始檔案，以證明被告未傷
    害告訴人之事實云云。惟審酌當時告訴人所受傷勢輕微，並
    無大礙之情狀，則告訴人、胡芳瑜因被告之傷害行為，而分
    別與被告口角理論、錄影蒐證之事後反應，亦無悖於常情。
    又本案依上述證據，事實已臻明確，是被告上開證據調查之
    聲請，核無調查之必要，應予駁回。
三、綜上所述，本案事證明確，被告所辯，不足採信，其上開犯
    行，洵堪認定，自應依法論科。
參、論罪科刑及沒收
一、按家庭暴力者，謂家庭成員間實施身體或精神上不法侵害之
    行為；家庭暴力罪係指家庭成員間故意實施家庭暴力行為而
    成立其他法律所規定之犯罪，家庭暴力防治法第2條第1款、
    第2款分別定有明文。經查，被告為告訴人之兄嫂，2人屬家
    庭暴力防治法第3條第4款所定之家庭成員，故被告對告訴人
    所為上開傷害犯行，亦屬家庭暴力防治法第2條第2款所規定
    之家庭暴力罪，惟因家庭暴力防治法之上開條文並無罰則規
    定，仍僅適用刑法傷害罪之規定。是核被告所為，係犯刑法
    第277條第1項之傷害罪，起訴書未援引家庭暴力防治法之相
    關規定，容有未洽，應予補充。
二、爰以行為人之責任為基礎，審酌被告與告訴人為嫂姑，因繼
    承糾紛而素有嫌隙，竟未思理性解決紛爭，任意傷害告訴人
    ，所為實有不該；並考量被告始終否認犯行，迄今未與告訴
    人達成和解之犯後態度，以及其持香蕉刀朝向告訴人揮擊之
    犯罪手段；復參酌被告係為制止告訴人於上開土地拍照，一
    時未能克制情緒，始基於傷害之不確定故意，而為本案犯行
    之主觀犯意與動機，以及告訴人所受傷勢輕微之結果；兼衡
    被告自述高中畢業之智識程度，目前務農，與母親、配偶、
    弟弟及3名子女同住之生活狀況（見本院卷第139頁）等一切
    情狀，量處如主文所示之刑，並諭知如易科罰金之折算標準
    。
三、又供犯罪所用、犯罪預備之物或犯罪所生之物，屬於犯罪行
    為人者，得沒收之；宣告上開沒收或追徵，欠缺刑法上之重
    要性者，得不宣告或酌減之，刑法第38條第2項前段、第38
    條之2第2項分別定有明文。經查，被告為本案犯行時所持之
    香蕉刀1把，雖屬被告所有並供犯罪所用，然未據扣案，且
    僅係易於取得之農具，如加以沒收或追徵價額亦難有效預防
    犯罪，為避免日後執行沒收或追徵價額而過度耗費有限之司
    法資源，應認宣告沒收上開香蕉刀欠缺刑法上之重要性，爰
    依刑法第38條之2第2項規定，不予宣告沒收。
據上論斷，應依刑事訴訟法第299條第1項前段，判決如主文。
本案經檢察官黃彥凱提起公訴，檢察官曾馨儀到庭執行職務。
中　　華　　民　　國　　111 　年　　11　　月　　3 　　日
                  刑事第四庭  審判長法  官　林鈴淑
                                    法  官　沈婷勻
                                    法  官　陳政揚
以上正本證明與原本無異。
如不服本判決應於收受判決後20日內向本院提出上訴書狀，並應敘述具體理由；其未敘述上訴理由者，應於上訴期間屆滿後20日內向本院補提理由書（均須按他造當事人之人數附繕本）「切勿逕送上級法院」。　　　　　　　　　　　　　　　　　　
中　　華　　民　　國　　111 　年　　11　　月　　4 　　日
                                    書記官　陳佳迪
附錄本案論罪科刑法條：
刑法第277條
傷害人之身體或健康者，處5年以下有期徒刑、拘役或50萬元以
下罰金。
犯前項之罪，因而致人於死者，處無期徒刑或7年以上有期徒刑
；致重傷者，處3年以上10年以下有期徒刑。